最高法院刑事判決　　　　　　一○○年度台上字第五九九二號
上　訴　人　向詠潔
上列上訴人因違反毒品危害防制條例案件，不服台灣高等法院高
雄分院中華民國九十九年七月十五日第二審更審判決（九十九年
度重上更(二)字第三八號，起訴案號：台灣高雄地方法院檢察署九
十四年度偵字第一四五五一號），提起上訴，本院判決如下：
    主  文
上訴駁回。
    理  由
按刑事訴訟法第三百七十七條規定：上訴於第三審法院，非以判
決違背法令為理由不得為之；是提起第三審上訴，應以原判決違
背法令為理由，係屬法定要件；如果上訴理由書狀並未依據卷內
訴訟資料具體指摘原判決不適用何種法則或如何適用不當，或所
指摘原判決違法情事顯與法律規定得為第三審上訴理由之違法情
形不相適合時，均應認其上訴為違背法律上之程式，予以駁回。
上訴人向詠潔上訴意旨略以：(一)檢察官於偵查中訊問證人即共犯
郭宗隴（經原審法院另案判刑確定）前，未依刑事訴訟法第一百
八十六條第二項規定，告知得拒絕證言，原判決於理由內未參照
該條項之立法理由，詳為說明郭宗隴證述有證據能力之理由，自
有違誤。(二)郭宗隴係不滿上訴人出面檢舉致其為警查獲，始挾怨
報復，且為求交保、減刑，乃虛捏事實，誣指上訴人參與共同製
造甲基安非他命，又郭宗隴指洪嘉宏（經原審法院另案判刑確定
）負責購買製造甲基安非他命用之氫氣瓶、化學原料等，但證人
即販賣商王靜枝、林裕超、羅國銘均證稱未見過洪嘉宏前來購買
，可見郭宗隴證言不實，原判決予以採信，顯有違誤。(三)上訴人
為以廉價承租房屋，始向屋主謊稱因本身工作及小孩讀書要租屋
，又郭宗隴按月給伊新台幣（下同）三萬元係包養費用，另五千
或一萬元係買餐點、日常用品，均非伊參與製造毒品之工資。另
上訴人代郭宗隴承租房屋後僅幫忙打掃一、二天，即未上樓打掃
，不知樓上在製造毒品，且僅幫忙清洗煮飯用鍋子，無關製造毒
品，況郭宗隴一人即有能力製造，無需他人共同參與，且洪嘉宏
於偵查及第一審審理中亦證稱，上訴人租好房屋即將鑰匙交給郭
宗隴，上訴人並未幫忙郭宗隴製造毒品，亦未在租屋處看到上訴
人等語，原判決竟認上訴人共同製造毒品，顯有違誤等語。
惟查：原判決認定上訴人有其事實欄所載之犯行，因而撤銷第一
審之科刑判決，改判仍論處上訴人共同製造第二級毒品罪刑（處
有期徒刑柒年貳月），已詳為說明其所憑之證據及認定之理由，
並就上訴人否認犯罪所為之辯解予以指駁；經核俱與卷內資料相
符。又原判決已說明雖檢察官以證人身分訊問郭宗隴前，未告知
得拒絕證言，但如何經審酌刑事訴訟法第一百五十八條（原判決
誤載為一百四十八條）之四規定之人權保障及公共利益均衡維護
後，而認郭宗隴於偵查中之證述為有證據能力之理由，經核於法
並無違誤。另原判決亦詳為說明郭宗隴於偵查、第一審及原法院
前審審理中不利上訴人之證述，參酌上訴人於偵查及第一審審理
中之部分供述，證人即房東林方月娥於偵查及第一審審理中之證
述，及扣案之如原判決附表一、二、三、四所示之甲基安非他命
及製造器具等證物，如何與事實相符，而足以採信之理由；復審
酌上訴人出面承租房屋，並向房東偽稱係要供伊及小孩居住，又
由郭宗隴每月給上訴人三萬元，另付五千或一萬元購買餐點及日
常用品，上訴人於租屋後二個月內，依郭宗隴指示經常出現在該
屋，俾讓鄰居認係正常居住，再扣案製造工具甚多，分置二至四
樓，且製造甲基安非他命會散發異味，上訴人負責一至四樓之清
掃，亦清洗郭宗隴交付鍋子等情，乃認上訴人辯稱並未進入房間
，不知郭宗隴在製造毒品等語，及洪嘉宏於偵查中證稱每周會至
該屋與郭宗隴聊天，有無見過上訴人沒印象等語，均不足採，詳
為指駁；經核原判決採證認事並無違背證據法則。上訴意旨(一)(二)
(三)係就原審採證認事之適法職權行使及原判決已說明之事項，漫
事指摘，或單純為事實上之爭執；其他上訴意旨，並未依據卷內
資料具體指摘原判決究係如何違背法令，俱非適法之第三審上訴
理由。綜上，應認上訴人之上訴違背法律上之程式，予以駁回。
據上論結，應依刑事訴訟法第三百九十五條前段，判決如主文。
中    華    民    國  一○○  年   十一   月    三    日
                      最高法院刑事第三庭
                          審判長法官  林  永  茂  
                                法官  蘇  振  堂  
                                法官  林  秀  夫  
                                法官  林  立  華  
                                法官  蔡  國  在  
本件正本證明與原本無異
                                      書  記  官  
中    華    民    國  一○○  年   十一   月    九    日
                                                      Q